【裁判字號】    88,上更(一),345
【裁判日期】    890315
【裁判案由】    傷害致死
【裁判全文】
臺灣高等法院臺中分院刑事判決                八十八年度上更(一)字第三四五號
    上  訴  人
    即  被  告  己○○
    指定辯護人  本院公設辯護人  甲○○
右上訴人因傷害致死案件，不服台灣台中地方法院中華民國八十八年四月二十八日第
一審判決（民國八十八年度訴字第六三五號，起訴案號：台灣台中地方法院檢察署民
國八十八年度偵字第五九六二號），提起上訴，經判決後由最高法院發回更審，本院
判決如左：
    主  文
原判決撤銷。
己○○殺人，處有期徒刑捌年。
已斷成兩截之木棍壹支，沒收。
    事  實
一、己○○素行不佳，曾犯違反槍砲彈藥刀械管制條例、多次殺人未遂、妨害公務等
    罪，有暴力犯罪習性，其中於民國（下同）七十三年間所犯殺人未遂罪，經臺灣
    高等法院花蓮分院判處有期徒刑十二年、褫奪公權五年確定，嗣經減刑為有期徒
    刑七年六月、褫奪公權二年六月確定，並於八十一年四月二十一日執行完畢（不
    構成累犯）。詎仍不知悔改，己○○與黃明豐兩人係朋友，兩人自八十八年二月
    二十五日上午九時許起，即陸續在台中縣豐原市○○街二十四號、豐原市東陽山
    上之八道樓子涼亭、豐原市○○街二十四號、豐原市○○路夜市場之小吃店及旁
    邊釣蝦場等處喝酒，一直喝到同年月二十六日上午一時三十分許，隨後兩人一同
    前往豐原市○○路七三七巷二十四號找朋友，在上址前，雙方因先前黃明豐在己
    ○○家放瓦斯及其他細故而發生爭吵、口角，且雙方已喝了不少酒，己○○因喝
    酒過量後對於是非善惡之辨識力及決定行動之意思力，遠遜於平日正常時，已達
    精神耗弱狀態，於盛怒下，不滿黃明豐行為，竟萌生殺害黃明豐之犯意，對於用
    木棍猛打人之頭部及用過肩摔將人摔倒地上有致人死亡，亦能預見，竟持其所有
    之木棍對著黃明豐之腿部、手部、背部及頭部猛烈毆打，復以手及手肘毆打黃明
    豐之嘴唇、下巴、頸部、胸部，再以大外割、過肩摔之方式，將黃明豐摔倒在地
    上，致黃明豐因遭木棍打到右顳部出血，被過肩摔倒地致後枕部、顱底部出血，
    及全身多處受傷。嗣經警據報於同年月二十六日上午二時三十五分許，前往處理
    ，將黃明豐送醫急救，終因頭部外傷、顱內出血，於同年月二十六日下午二時二
    十一分許，不治死亡。警方並在現場扣得己○○所有已斷成兩截之木棍一支。
二、案經臺中縣警察局豐原分局報請臺灣臺中地方法院檢察署檢察官相驗後，偵查起
    訴。
    理  由
一、訊據上訴人即被告己○○（下稱被告）坦承飲酒後因爭吵、口角而持木棍及徒手
    毆打被害人黃明豐及以過肩摔之方式將被害人黃明豐摔倒在地上等情不諱，惟否
    認有殺人犯行，辯稱：伊與被害人互毆，被害人手上拿鐵棍，伊拿木棍未擊打被
    害人頭部，係被害人以前頭部曾受傷而然，非伊所毆打；又伊叫在場之丙○○報
    警，亦向前來之警員自首等語。經查：(一)、右揭事實業據被害人家屬戊○○於檢
    察官相驗時指訴綦（見相驗卷第八頁反面、第十八頁），被告於警訊中亦供陳：
    「我以木棍毆打黃明豐以致木棍斷成兩節．．．我只以木棍打他的手及背部，我
    並以過肩摔將他摔倒而已」、「我跟黃明豐在發生地點停下來，於是我拿木棍下
    車，我就以木棍對著黃明豐打過去，且我對著黃明豐（死者）身體用力亂打了約
    四、五下．．．隨後我就以過肩摔將黃明豐摔倒在地」等情（見相驗卷第三頁反
    面、第四頁、第六頁），於檢察官相驗時亦為相同之陳述（見相驗卷第十七頁）
    ，並有已斷成兩截之木棍一支扣案為證。又被害人黃明豐確因被告殺人犯行而致
    右顳部出血、後枕部出血、顱底部出血及全身多處受傷，經送醫急救，終因頭部
    外傷、顱內出血，而不治死亡等情，亦經臺灣臺中地方法院檢察署檢察官督同法
    醫師相驗、解剖死因屬實，製有相驗筆錄、解剖筆錄、相驗屍體證明書及驗斷書
    、解剖紀錄等在卷可憑，並有相驗相片及解剖相片在卷可參。(二)、按持木棍毆打
    人之頭部及以過肩摔之方式將人摔倒在地上，有致人死亡結果之可能，被告應能
    預見，被告猶持木棍猛烈擊打被害人黃明豐頭、腿、手、背部致木棍折斷，可見
    其下手甚重，顯然有殺害黃明豐之決心。被害人黃明豐因被告之行為造成死亡之
    結果，從而，被告己○○殺人犯行之事證至臻明確，其犯行洵堪認定。又據被告
    於警訊供陳：「案發當天是從八十八年二月二十五日早上九點多，我與黃明豐一
    起在我家喝酒談天直至早上十一時許，隨即一同由我開貨車載著黃明豐起前往豐
    原市東陽山上的八道樓子涼亭，又繼續喝酒吃菜，並喝到當天二十五日下午十七
    時左右，於是才返回家中後又繼續喝，酒然後喝到晚上二十時左右，我們又一同
    轉往豐原市○○路夜市場的小吃店喝藥酒，一起喝到二十六日凌晨一時三十分，
    且當時我們並未離開夜市場，而轉往旁邊釣蝦場旁又一起喝酒吃小菜．．．我們
    三人當時已喝醉」（見相驗卷第五頁反面、第六頁），於原審亦供稱：「我是因
    酒醉而亂打．．．我是因酒醉而無法控制自己」（見原審卷第二十六頁）；證人
    即在場之友人丙○○於本院亦證稱：「我、己○○、黃明豐、周正雄、林局棋五
    人在一起，我們都喝醉酒，平時五人是好朋友」等語（見本院卷第六十四頁），
    證人即至現場處理之警員王偉忠於本院證稱：「己○○喝很多酒，我去了還很凶
    」（見本院卷第三十頁），依其等所述情節，被告自八十八年二月二十五日上午
    九時許開始喝酒，迄同年月二十六日上午一時三十分許，陸續在多處地方喝酒，
    可見被告於釣蝦場喝酒後，在台中縣豐原市○○路七三七巷二十四號前與被害人
    起爭執之際，因喝酒過量後對於是非善惡之辨識力及決定行動之意思力，遠遜於
    平日正常時，已達精神耗弱狀態，於盛怒下，不滿被害人黃明豐行為，乃有本件
    殺人犯行。(三)、被告辯稱：伊於警員前來處理時，即主動自首云云，惟據證人即
    台中縣警察局和平分局梨山派出所警員丁○○於本院前審證稱：「（己○○筆錄
    你作的？）是。（事情發生後有無去現場？）由巡邏人員前往，看見傷者就叫救
    護車，其他都不在了，剩己○○還在現場，巡邏人員是王維（偉）忠，附近民眾
    報案，巡邏人員至現場，就叫救護車，己○○並沒受傷，由巡邏人員帶製作筆錄
    」（見本院上訴卷第四十二頁），其於本院證稱：「是我製作筆錄，未去現場，
    我是備勤，是勤務中心通知派出所，派出所通知王偉忠去現場」等語（見本院卷
    第三十頁）；證人即至現場處理之警員王偉忠於本院前審證稱：「當時我們在外
    巡邏，勤務中心叫我們去的，到現場時己○○也在場，受傷的人亦在場，我們就
    叫救護車送醫。當時傷者還在講話，傷者有說凶手是己○○，他自己也承認」（
    見本院上訴卷第五十頁），於本院證稱：「我去現場，二人在叫罵，傷者還可以
    與我們對話．．．我去先把他們分開，死者有告訴我是己○○打他，我有問己○
    ○，羅某有承認打傷者．．．（是否如被告所述他主動告知打人之事？）應該沒
    有」等語（見本院卷第三十頁反面、第三十一頁）；證人丙○○於本院證稱：「
    黃某被己○○如何打死，我不知道，我在周某車子迷迷糊糊，沒有睡著，醒來時
    警員已來，不知他們如何打，我醒來時羅某、黃某坐在地上，羅某坐著，沒有說
    什麼，警員來先讓傷者送去醫院．．．不知道誰報案的」等語（見本院卷第六十
    四頁），是依其等所述情節，被告並未向前往現場處理之警員自首。(四)、綜上所
    述，本件事證明確，被告否認有殺人犯行及主動向警員自首云云（本院於八十九
    年三月一日審判期日已訊問被告是否有殺人之決心，予充分答辯陳述），委無可
    採，其犯行均堪認定。
二、核被告所為，以殺人之犯意，著手於殺人行為之實施，並生被害人死亡之結果，
    係犯刑法第二百七十一條第一項之殺人罪，公訴人認為被告係犯刑法第二百七十
    七條第二項前段之傷害致人於死罪，尚有未洽，起訴法條應予變更。被告於殺人
    行為時，因喝酒已達精神耗弱之狀態，依刑法第十九條第二項減輕其刑。原審以
    被告罪證明確，依法論罪科刑，固非無見，惟查：被告於七十三年間因殺人未遂
    罪經法院判處有期徒刑十二年，褫奪公權伍年，嗣經於七十七年減刑為有期徒刑
    七年六月，褫奪公權二年六月，於八十一年四月二十一日執行完畢，有原審檢察
    署刑案資料查註紀錄表可稽，其於執行完畢後至本案犯罪時已逾五年，原審認被
    告於八十五年十月二十二日受徒刑之執行完畢，於五年內再犯本件之罪，依累犯
之規定予以論處容有違誤；按持木棍毆打人之頭部及以過肩摔之方式將人摔倒在
    地上，有致人死亡結果之可能，被告應能預見，被告猶持木棍猛烈擊打被害人黃
    明豐頭、腿、手、背部致木棍折斷，可見其下手甚重，顯然有殺害黃明豐之決心
    ，原審遽依起事實認定被告僅為傷害致人於死，自非允當；原判決未認定被告於
    行為時，因喝酒已達精神耗弱之狀態，如前所述，乃原判決未依刑法第十九條第
    二項減輕其刑，亦有未洽。被告上訴亦否認其為累犯，指摘原判決不當，非無理
    由，應由本院將原判決撤銷改判。爰審酌被告犯罪之動機、目的、手段、品行不
    佳，有暴力犯罪習性，詳如前述，此有台灣台中地方法院檢察署刑案資料查註紀
    錄表一份在卷可按、所生危害及審酌被告僅因細故即萌生殺人犯意，持木棍及徒
    手和以過肩摔之方式猛烈嚴重，打擊被害人黃明豐，而造成被害人黃明豐受傷經
    送醫急救不治死亡，惡性非輕，惟犯罪後坦認罪愆，頗具悔意，然犯罪後迄今仍
    未已與被害人黃明豐家屬戊○○達成民事和解，取得諒解，犯後態度等一切情狀
    ，量處如主文第二項所示之刑，以資懲儆。扣案之已斷成兩截之木棍壹支，為被
    告供犯罪所用之物，且屬被告所有，業據其供明（見相驗卷第六頁反面；原審卷
    第二十六頁），依法併予宣告沒收之。
據上論斷，應依刑事訴訟法第三百六十九條第一項前段、第三百六十四條、第二百九
十九條第一項前段、第三百條，刑法第二百七十一條第一項、第十九條第二項、第三
十八條第一項第二款，判決如主文。
本案經檢察官乙○○到庭執行職務。
中      華      民      國    八十九    年      三      月     十五     日
                                  台灣高等法院台中分院刑事第七庭
                                        審判長法  官  劉  連  星
                                              法  官  林  秋  華
                                              法  官  江  錫  麟
右正本證明與原本無異。
如不服本判決應於收受送達後十日內向本院提出上訴書狀，其未述上訴之理由者並
得於提起上訴後十日內向本院補提理由書（均須按他造當事人之人數附繕本）。
                                              書記官  謝  雅  惠
中      華      民      國    八十九     年       三      月    十七    日
附錄：本案論罪科刑法條全文
刑法第二百七十一條
殺人者，處死刑、無期徒刑或十年以上有期徒刑。
前項之未遂犯罰之。
預備犯第一項之罪者，處二年以下有期徒刑。
                                                                        Ｃ


司法院資訊處製作；財團法人民間司法改革基金會備份。
